臺灣高等法院臺中分院刑事判決　　　　　　　　　　　　九十一年度上訴字第四號
　　上　訴　人　臺灣彰化地方法院檢察署檢察官
　　被　　　告　甲○○
右上訴人因被告妨害兵役案件，不服臺灣彰化地方法院九十年度訴字第五六二號，中
華民國九十年十一月九日第一審判決（起訴案號：臺灣彰化地方法院檢察署九十年度
偵字第二０五０號），提起上訴，本院判決如左：
    主      文
原判決撤銷。
甲○○意圖避免常備兵現役之徵集，無故逾入營期限五日，處有期徒刑陸月，如易科
罰金以佰元折算壹日，褫奪公權壹年，緩刑貳年。
    事      實
一、被告甲○○係役齡男子，住於彰化縣田中鎮○○路○段四０一巷廿二號，於民國
    九十年間，其因事暫時離家在外（仍以上址為住所，並未遷移），明知常備兵現
    役徵集入伍在即，竟意圖避免常備兵現役之徵集，而不向其家長乙○○及家人告
    知任何聯絡方法，致乙○○於九十年一月十五日收到彰化縣政府所發，命甲○○
    應於民國九十年二月六日依陸軍第一八六七梯次常備兵徵集入營之徵集令時，無
    從通知甲○○，甲○○因而無故逾入營期限五日，未前往嘉義中坑營區第一六九
    旅報到。
二、案經彰化縣政府移送臺灣彰化地方法院檢察署檢察官偵查起訴。
    理      由
一、訊據被告甲○○固坦承未依令入伍服常備兵役情事，惟否認有何逃避兵役之故意
    ，辯稱伊當時不住在家裡，伊是於九十年三月打電話回家時才知道徵集令已到，
    等伊知道徵集令時已超過入營時間等語。惟人民有依法律服兵役之義務，憲法第
    二十條定有明文，被告應受常備兵之徵集，經指定於九十年二月六日至嘉義中坑
    營區第一六九旅報到，有彰化縣政府九十年一月二日彰府兵徵字第一三四七號陸
    軍常備兵徵集令一紙在卷足憑，又被告未依規定前往報到之事實，復有彰化縣田
    中鎮公所訪查七十年次役男甲○○徵集未到紀錄、妨害兵役案件調查表二紙附卷
    足資參證，上開徵集令雖係被告之父乙○○代為收受，惟被告於八十九年八月間
    即曾回家拿體檢單並接受兵役體檢，且被告於徵集令到達前每二、三星期都會打
    電話回家問徵集令的事情，業據證人即被告之父乙○○於原審及本院證述明確，
    是被告主觀上明知入伍服役近在眉睫，且仍以其家住址為兵役文件送達之住所，
    卻於體檢後仍匿身在外，而不告知家人任何聯絡方法，致行成謎，且於九十年
    二月十四日之後相當時日即未與家人連絡，是以其就徵集令之無法通知以至逾期
    不入營，難謂無不確定故意之責，又被告在原審自承嗣於九十年三月知道徵集令
    已到（原審卷第四十一頁），伊如無逃避兵役意圖，衡情自應立即回家並與兵役
    單位聯絡處理方式，惟伊對應服役事仍置若罔聞，嗣經彰化縣政府移送法辦，被
    告經檢察署及原審法院數次傳訊及囑託彰化縣警察局田中分局派員拘提三次均無
    著，再經原審法院發佈通緝，迄九十年十月十三日下午十九時始經警在彰化縣員
    林鎮○○路與浮圳路口逮捕到案（有司法警察報告書、通緝書、彰化縣警察局員
    林分局解送人犯報告書等在卷足稽），是時距被告應報到服役之時已逾八月之久
    ，不能謂無逃避常備兵徵集之意圖，本案事證明確，被告犯行至堪認定。
二、核被告所為，係犯妨害兵役治罪條例第四條第五款之意圖避免常備兵現役之徵集
    ，無故逾入營期限五日罪；原審以被告父親乙○○無從告知被告應報到服役事，
    即認被告無避免徵集之意圖，而諭知被告無罪，尚有未洽。檢察官提起上訴指摘
    原判決不當，非無理由，應由本院將原判決撤銷改判；爰審酌被告之品行、犯罪
    之動機、所生之危害及犯罪後之態度等一切情狀，量處如主文第二項所示之刑，
    並諭知易科罰金之折算標準及依據妨害兵役治罪條例第二十六條規定宣告褫奪公
    權一年；又被告前未曾受有期徒刑以上刑之宣告，有本院被告全國前案紀錄表在
    卷可按，經此教訓，當知警惕而無再犯之虞，本院綜核各情，認所宣告之刑，以
    暫不執行為適當，併予宣告緩刑二年，以啟自新。
三、據上論斷，應依刑事訴訟法第三百六十九條第一項前段、第三百六十四條、第二
    百九十九條第一項前段、妨害兵役治罪條例第四條第五款、第二十六條、刑法第
    十一條前段、第三十七條第二項、第四十一條第一項前段、第七十四條第一款、
    罰金罰鍰提高標準條例第二條，判決如主文。
本案經檢察官丙○○到庭執行職務。
中      華      民      國　    九十一     年     二      月   二十七 　日
                                臺灣高等法院臺中分院刑事第五庭
                                      審判長法　官  袁　從　楨
                                            法  官  胡  森  田
                                            法  官  姚  勳  昌
右正本證明與原本無異。
如不服本判決應於收受送達後十日內向本院提出上訴書狀，其未敘述上訴之理由者並
得於提起上訴後十日內向本院補提理由書（均須按他造當事人之人數附繕本）。
                                            書記官  陳　如　慧
中      華      民      國　    九十一     年     三      月     一 　　日
                                                                        Ｒ
